【裁判字號】    99,易,928
【裁判日期】    990928
【裁判案由】    賭博
【裁判全文】
臺灣高雄地方法院刑事判決               99年度易字第928號
公  訴  人  臺灣高雄地方法院檢察署檢察官
被      告  乙○○
上列被告因賭博等案件，經檢察官提起公訴（99年度偵緝字第33
1 號），被告於準備程序為有罪之陳述，經本院裁定依簡式審判
程序審理，判決如下：
    主  文
乙○○共同違反未依電子遊戲場業管理條例規定辦理營利事業登
記者，不得經營電子遊戲場業之規定，處有期徒刑貳月，如易科
罰金，以新臺幣壹仟元折算壹日；減為有期徒刑壹月，如易科罰
金，以新臺幣壹仟元折算壹日。扣案之數據機壹台、儲值卡壹片
、電腦螢幕台、讀卡機台及電腦主機「水果盤」陸台，均沒
收。
    事  實
一、乙○○係址設高雄市○○區○○路92號巨星超商之負責人，
    明知經營電子遊戲場，擺設電子遊戲機具供不特定人使用，
    應事先向主管機關申請營利事業登記證核准後，方得為之，
    竟基於共同犯意之聯絡，於尚未取得主管機關核發之營業登
    記證前，即自民國96年3 月1 日起，夥同丙○○（已另提起
    公訴）在上開超商之公眾得出入場所內，擺設賭博電腦電動
    機具「水果盤」6 台，與不特定之顧客賭博財物，並僱用具
    有犯意聯絡之甲○○於櫃台擔任為客人兌換儲值卡、洗分及
    現金予顧客等工作，其賭博方式係先由不特定客人向櫃台以
    新臺幣（下同）500 元兌換同等值儲值卡1 張，再將儲值卡
    插入機具內，機台即會以1 比1 比例開分500 分後，下押不
    等分數把玩，中彩則贏得分數，再以所贏得之分數同樣以1
    比1 比例即1 分換現金1 元，若未中彩則輸了賭資。迨於96
    年3 月13日3 時20分許，適有林士堯在該處以前開電腦電動
    機具賭博財物時，持前次洗分換錢單向甲○○兌換賭金300
    元，甲○○指示其前往該店後方置物室門後懸掛之襯杉口袋
    內拿取，林士堯取得現金300 元後走出該店外時為警查獲，
    並扣得上開電腦電動機具「水果盤」6 台、電腦螢幕3 台、
    數據機1 台、讀卡機3 台、襯杉（放現金）1 件、儲值卡1
    片、於林士堯身上查扣賭博所得之現金300 元。（甲○○、
    林士堯均已另經本院以98年度審簡字第5597號刑事判決確定
    ）
二、案經高雄市政府警察局新興分局移請臺灣高雄地方法院檢察
    署檢察官偵查起訴。
    理  由
一、本案被告乙○○所犯係死刑、無期徒刑、最輕本刑為3 年以
    上有期徒刑以外之罪，其於本院準備程序中就被訴事實為有
    罪之陳述，經本院告知簡式審判程序之旨，並聽取公訴人、
    被告之意見後，認無不得或不宜改依簡式審判程序進行之情
    事，由本院依刑事訴訟法第273 條之1 第1 項規定，裁定進
    行簡式審判程序。又本案卷內之人證、物證、書證等證據，
    依刑事訴訟法第273 條之2 規定，不受同法第15 9條第1 項
    關於傳聞法則規定之限制，依法均有證據能力，合先敘明。
二、上開犯罪事實，業據被告乙○○於本院審理時坦承不諱（本
    院卷第42頁正面、第43頁背面），核與證人甲○○、林士堯
    於警詢、偵查中之證述相符，且有高雄市政府警察局新興分
    局執行臨檢現場檢查紀錄及照片18張、高雄市政府警察局新
    興分局搜索扣押筆錄暨扣押物品清單、台茂企業行之高雄市
    營利事業登記證、高雄市政府建設局96年5 月4 日高市建設
    二字第0960009909號函、高雄市政府建設局98年10月19日高
    市經發二字第0980026861號函，及扣案之電腦電動機具「水
    果盤」6 台、電腦螢幕3 台、數據機1 台、讀卡機3 台、襯
    杉（放現金）1 件、儲值卡1 片、於林士堯身上查扣賭博所
    得之現金300 元等物在卷可稽，並經調閱本院98年度審簡字
    第5597號刑事判決審閱無訛，足認被告上開任意性之自白與
    事實相符，堪以採信。本案事證明確，被告犯行洵堪認定。
三、核被告所為，係違反電子遊戲場業管理條例第15條之規定而
    觸犯同條例第22條之罪，及刑法第266 條第1 項前段之賭博
    罪。又刑事法若干犯罪行為態樣，本質上原具有反覆、延續
    實行之特徵，立法時既予特別歸類，定為犯罪構成要件之行
    為要素，則行為人基於概括之犯意，在密切接近之一定時、
    地持續實行之複次行為，倘依社會通念，於客觀上認為符合
    一個反覆、延續性之行為觀念者，於刑法評價上，即應僅成
    立一罪，學理上所稱「集合犯」之職業性、營業性或收集性
    等具有重複特質之犯罪均屬之，例如經營、從事業務、收集
    、販賣、製造、散布等行為概念者是（最高法院95年台上字
    第1079號判決意旨參照），查被告經營電子遊戲場業擺設有
    賭博設計及裝置之電腦電動機具，與不特定之人對賭，而違
    法經營電子遊戲場業，其一連串違反電子遊戲場業管理條例
    及賭博之行為，均顯係基於同一犯罪行為之意思而反覆為之
    ，難以強加分割，應各認係集合犯而為包括之一罪。再被告
    一行為觸犯上開2 罪名，為想像競合犯，應依刑法第55條之
    規定，從一重之電子遊戲場業管理條例第22條之違法經營電
    子遊戲場業罪處斷。被告乙○○與另案被告丙○○、甲○○
    間，就上開犯行，有犯意聯絡及行為分擔，為共同正犯。
四、爰審酌被告未經許可即共同與他人擅自經營電子遊戲場業，
    並供不特定人賭博，破壞主管機關對於電子遊戲場業之行政
    管理，且有礙社會秩序，所為實不足採，惟念其經營時間非
    長，所擺設之電腦電動機具僅6台，數量尚少，犯罪情節較
    為輕微，及其犯後已坦承犯罪，態度良好等一切情狀，量處
    如主文所示之刑，並諭知易科罰金之折算標準，以資懲儆。
    又被告本件犯罪時間係在96年4 月24日之前，所犯非屬中華
    民國96年罪犯減刑條例第3 條所列之罪，而被告係於98年9
    月1 日經臺灣高雄地方法院檢察署發布通緝、於99年2 月5
    日緝獲，有該署通緝書及撤銷通緝書各1 紙在卷可佐（見偵
    三卷第6 頁、第19頁），無該條例第5 條所定不得減刑之情
    形，爰依同條例第2 條第1 項第3 款規定減其宣告刑二分之
    一，併諭知易科罰金之折算標準。
五、沒收部分：
  （一） 按刑法第266 條第2 項為同法第38條之特別規定，祇
         要係當場賭博之器具、在賭檯或兌換籌碼處之財物，
         不問屬於犯人與否，皆應依該條項規定宣告沒收，且
         擺設電動賭博機賭博行為與一般賭博行為不同，擺設
         人每日開機營業時起，即處於隨時供不特定賭客投幣
         與其對賭之狀態，就擺設人而言，每日一旦開機營業
         ，即認應已開始賭博行為，是既係營業時為警查獲，
         不論查獲時有無賭客在場賭博，查扣之賭博性電玩機
         具均屬當場賭博之器具，應依刑法第266 條第2 項沒
         收之（司法院【82】廳刑一字第883 號、司法院【78
         】廳刑一字第1692號函文研究意見參照）。是扣案之
         數據機1 台、儲值卡1 片、電腦螢幕3 台、讀卡機3
         台及電腦主機「水果盤」6 台，均屬當場賭博之器具
         ，爰依刑法第266 條第2 項規定，不問屬於犯人與否
         ，均宣告沒收之。
   （二）至警方自賭客林士堯身上查扣之現金300 元，為賭客
         林士堯因賭博所得之財物，經賭客林士堯於本院另案
         98年度審簡字第5597號自承於卷，應依刑法第38條第1
         項第3 款規定，於賭客林士堯所犯賭博罪刑項下諭知
         沒收，此已經本院調閱98年度審簡字第5597號刑事判
         決審閱無訛，爰不予宣告沒收，併此敘明。
   （三）另扣案之襯衫1 件，無證據證明為被告乙○○或共同
         被告丙○○、甲○○所有，亦非違禁物，爰不予宣告
         沒收，附此敘明。
據上論結，應依刑事訴訟法第273 條之1 第1 項、第299 條第1
項前段，電子遊戲場業管理條例第22條、第15條，刑法第11條前
段、第28條、第266 條第1 項前段、第2 項、第55條、第41條第
1項 前段，刑法施行法第1 條之1 ，中華民國96年罪犯減刑條例
第2 條第1 項第3 款、第7 條、第9 條，判決如主文。
本案經檢察官李宜穎到庭執行職務。
中    華    民    國    99    年    9     月    28    日
                  刑事第七庭  法  官  廖華君
以上正本證明與原本無異。
如不服本判決應於收受本判決後10日內向本院提出上訴書狀，並
應敘述具體理由；如未敘述上訴理由者，應於上訴期間屆滿後20
日內向本院補提理由書( 均須按他造當事人之人數附繕本) 「切
勿逕送上級法院」。
中    華    民    國    99    年    9     月    29    日
                              書記官  許珈綺
附錄本判決論罪科刑法條：
中華民國刑法第266條
在公共場所或公眾得出入之場所賭博財物者，處1 千元以下罰金
。但以供人暫時娛樂之物為賭者，不在此限。
當場賭博之器具與在賭檯或兌換籌碼處之財物，不問屬於犯人與
否，沒收之。
電子遊戲場業管理條例第22條
違反第15條規定者，處行為人1 年以下有期徒刑、拘役或科或併
科新臺幣50萬元以上250 萬元以下罰金。
電子遊戲場業管理條例第15條
未依本條例規定辦理營利事業登記者，不得經營電子遊戲場業。

司法院資訊處製作；財團法人民間司法改革基金會備份。
